臺灣彰化地方法院民事判決　九十二年度重訴字第二二七號
　　原　　　告　乙○○
　　訴訟代理人　朱浩萍律師
　　被　　　告　甲○○
　　訴訟代理人　張良銘律師
　　複代理人　　江欣菊
右當事人間請求損害賠償事件，原告提起刑事附帶民事訴訟（九十二年度重附民字第
一四號），經本院刑事庭移送審理，本院於民國九十三年六月四日言詞辯論終結，判
決如左：
    主      文
被告應將原告所簽發如附件所示之本票返還原告。
原告其餘之訴駁回。
訴訟費用由被告負擔。
    事實及理由
一、原告主張：原告與被告所任職之金墩實業股份有限公司（下稱金墩公司）生意往
    來，被告以有債務糾紛為由，竟於民國九十一年七月八日十六時許，委請訴外人
    施明宏帶同真實姓名、年籍不詳男子三名，至原告位於台中市西屯區○○○路○
    段一八八號住處，誘請原告前往金墩公司設於彰化縣花壇鄉○○街之金墩米二廠
    會帳，原告到達後，被告竟教唆施明宏毆打原告，致原告受有臉部挫傷瘀血、左
    側頭皮挫傷、右前胸部挫傷瘀血、左背部挫傷瘀血等傷害，復對原告恫稱：若不
    對帳還錢，即要再打，不會讓你好吃睡等語，致原告心生畏懼，而被迫簽下如附
    件所示面額新台幣九百六十一萬二千二百三十四元、到期日九十一年十一月三十
    日、票號二七五六二七號之本票後，始讓原告離去；惟原告與金墩公司間債務糾
    葛，已於八十八年十月十九日，在彰化縣花壇鄉調解委員會成立調解，由原告支
    付金墩公司八十五萬元，並書立具結書約定調解成立後，金墩公司不再追究原告
    責任，詎被告仍對此糾纏取鬧，金墩公司又向台灣彰化地方法院檢察署申告原告
    侵占，業經檢察官不起訴處分確定，被告上開侵權行為，脅迫原告簽下附件所示
    本票，已對原告造成損害，故依侵權行為法律關係，聲明求為判決：被告應將原
    告所簽發如附件所示之本票返還原告，如無法返還時，應給付原告九百六十一萬
    二千二百三十四元，及自九十一年十一月三十日起至清償日止，按年息百分之六
    計算之利息等語。
二、被告則以：民事訴訟認定事實不受刑事判決之拘束，查九十一年七月八日先後到
    場之警員有邱灃鮮、游錫明，均一致證述事原告說要留下來會帳，當晚到場代書
    林文輝、律師李淵源亦證述並無逼勒情事，會帳過程有部分錄音亦無逼勒情形，
    原告主張之事實應由原告舉證；至於八十八年十月十九日成立之調解係就原告直
    接經銷部分成立調解，而原告指定代送商部分仍有未結算之存貨及未結清之貨款
    ，依原告出具之切結書，金墩公司可向各代送商收取未結清之存貨及貨款，然原
    告卻早已與益明行等代送商結清存貨取走貨款，而維罡、百合、大慶等代送商均
    以原告未會同結算為由拒絕結清存貨，金墩公司乃提出告訴（台灣彰化地方法院
    檢察署八十九年度偵字第六０四０號），偵查中原告表示希望會清帳目，系爭本
    票即為會帳後所簽立，並無逼勒情形等語資為抗辯，並聲明求為判決：原告之訴
    駁回。
三、原告主張其與被告所任職之金墩公司生意往來，被告以有債務糾紛為由，於九十
    一年七月八日十六時許，委請訴外人施明宏帶同真實姓名、年籍不詳男子三名，
    至原告位於台中市西屯區○○○路○段一八八號住處，要原告前往金墩公司設於
    彰化縣花壇鄉○○街之金墩米二廠會帳之事實，為被告所不爭執，堪信為真實。
四、原告復主張其至金墩米二廠後，被告竟教唆施明宏毆打原告，致原告受有臉部挫
    傷瘀血、左側頭皮挫傷、右前胸部挫傷瘀血、左背部挫傷瘀血等傷害，復對原告
    恫稱：若不對帳還錢，即要再打，不會讓你好吃睡等語，致原告心生畏懼，而被
    迫簽下如附件所示之本票後，始讓原告離去等語，則為被告所否認，辯稱：九十
    一年七月八日先後到場之警員有邱灃鮮、游錫明，均一致證述事原告說要留下來
    會帳，當晚到場代書林文輝、律師李淵源亦證述並無逼勒情事，會帳過程有部分
    錄音亦無逼勒情形，系爭本票即為會帳後所簽立，並無逼勒情形等語。經查：原
    告主張上開事實，業據證人施明宏於本院刑事庭審理時證述有受被告指示而毆打
    原告，被告曾出言恫嚇原告，原告因被嚇到而簽立本票等語明確，且有診斷證明
    書、本票在卷可稽，而原告與金墩公司間就委任關係終止後，於委任期間尚未處
    理完畢之債務關係，已於八十八年十月間成立調解，並簽立切結書不再追究原告
    一節，亦有彰化縣花壇鄉調解委員會調解書、切結書可憑，足認原告與金墩公司
    之間已無債務關係，原告簽立如附件所示本票，應係受被告指示施明宏動手毆打
    ，並受被告恐嚇之情況下而被迫簽立。至於證人即至現場處理之員警邱澧鮮、施
    宏基、游錫明三人於本院刑事庭審理時，除證人施宏基證述到現場時未發現在場
    等語外，證人邱澧鮮、游錫明雖均證稱有問原告是否要和其等一起離開，原告表
    示要留下與被告會帳，以及原告有向渠等指述曾被毆打等語，證人邱澧鮮更陳證
    稱當時確有看到原告臉部有紅腫之現象等語，是以原告雖願與被告會帳而未與員
    警一同離去，此僅能證明被告並未剝奪原告之行動自由，尚不能憑此認定原告簽
    立系爭本票係出於自願；又證人林文輝、李淵源等二人於本院刑事庭審理時則證
    稱在被告與原告談妥後始到場協助研擬同意書等語，證人李淵源復證述不清楚本
    票何時簽的等語，足徵原告簽立系爭本票時，其二人並未在場，對於原告先前是
    否曾遭被告恐嚇、脅迫一節亦無從為在場之證明，自難資為有利於被告之認定；
    而原告係九十一年七月八日十六時許開始與被告會帳，迄至同日二十二時許才離
    開，前後有六小時之時間，被告所稱會帳過程有錄音部分並非全程錄音，僅係節
    錄其中部分而已，亦難僅憑節錄之錄音帶即遽認原告會帳過程中並無遭受恐嚇及
    脅迫。另本院調閱台灣彰化地方法院檢察署八十九年度偵字第六０四０號偵查卷
    宗，偵查中被告固表示同意對帳，然否認有何侵占貨款及貨物之行為，此經刑事
    偵查結果，亦認並無積極證據足以證明原告有何侵占之犯行，而為不起訴處分確
    定，有該卷宗可按。是以被告所辯伊並無恐嚇原告簽立系爭本票，系爭本票為會
    帳後所簽立，並無逼勒情形云云，委無可採。且被告被訴妨害自由案件，經台灣
    高等法院台中分院刑事法庭審理結果，並同此認定，判處被告罪刑確定，有該院
    九十二年度上易字第一九四八號刑事案卷可稽，被告之侵權行為洵堪認定，自應
    負侵權行為損害賠償之責。
五、原告再主張被告上開侵權行為，致生損害於原告，依民法第二百一十三條第一項
    、第二百一十五條規定，被告應返還附件所示之本票，如無法返還時，應給付原
    告九百六十一萬二千二百三十四元，及自九十一年十一月三十日起至清償日止，
    按年息百分之六計算之利息等語。按負損害賠償責任者，除法律另有規定或契約
    另有訂定外，應回復他方損害發生前之原狀。民法第二百一十三條第一項定有明
    文。又不能回復原狀或回復顯有重大困難者，應以金錢賠償其損害，民法第二百
    一十五條定有明文。所稱不能回復原狀或回復顯有重大困難而以金錢賠償者，乃
    係以金錢賠償因未回復原狀之損害，此仍須以債權人因未回復原狀而確受有損害
    時，方得請求金錢賠償，如縱未回復原狀而並未實際受有損害時，即無逕以金錢
    賠償其損害之問題。查原告受被告上開侵權行為，脅迫原告簽下附件所示本票交
    付予被告，原告因此喪失占有系爭本票之權利，已如前述，故原告請求回復原狀
    ，將附件所示之本票返還原告，洵屬有據，應予准許。至於原告復主張被告如無
    法返還系爭本票時，應給付原告九百六十一萬二千二百三十四元，及自九十一年
    十一月三十日起至清償日止按年息百分之六計算之利息部分，因原告並未能舉證
    證明已有系爭本票執票人向原告為見票之提示而為付款，致原告受有此部分損害
    ，故原告此部分請求，即屬無據，不能准許，應予駁回。
六、從而，原告本於侵權行為法律關係，請求被告返還如附件所示系爭本票，為有理
    由，應予准許。至於原告請求被告如無法返還系爭本票時，應給付原告九百六十
    一萬二千二百三十四元，及自九十一年十一月三十日起至清償日止，按年息百分
    之六計算之利息部分，為無理由，應予駁回。
訴訟費用負擔之依據：民事訴訟法第七十九條。
中　　　華　　　民　　　國　　九十三　　年　　　六　　　月　　　九　　　日
                        台灣彰化地方法院民事第一庭
~B法　　　官　陳弘仁
右為正本係照原本作成。
如不服本判決，應於判決送達後二十日內向本院提出上訴狀。
~B法院書記官　王振州
中　　　華　　　民　　　國　　九十三　　年　　　六　　　月　　　九　　　日
附件：
